臺灣南投地方法院民事裁定
111年度消債職聲免字第5號
聲  請  人  
即  債務人  黃秝榛即黃慧雯

代  理  人  葉玲秀律師（法律扶助律師）
            陳政佑律師（法律扶助律師）
相  對  人  
即  債權人  玉山商業銀行股份有限公司


法定代理人  黃男州  
代  理  人  林慧琪  
相  對  人  
即  債權人  台新大安租賃股份有限公司

法定代理人  陳力雄  


相  對  人  
即  債權人  固德資產管理顧問股份有限公司

法定代理人  王吳貴妹


相  對  人  
即  債權人  南投縣政府稅務局

法定代理人  吳毓紘  


相  對  人  
即  債權人  交通部公路總局臺中區監理所南投監理站

法定代理人  黃永松  


相  對  人  
即  債權人  中華電信股份有限公司臺灣南區電信分公司

法定代理人  張義豐  


相  對  人  
即  債權人  勞動部勞工保險局

法定代理人  陳琄    


相  對  人  
即  債權人  衛生福利部中央健康保險署

法定代理人  李伯璋  


相  對  人  
即  債權人  馨琳揚企管顧問有限公司


法定代理人  唐明良  


相  對  人  
即  債權人  億豪管理顧問股份有限公司

法定代理人  王子德  


上列當事人間消費者債務清理事件，本院裁定如下：
    主  文
聲請人即債務人甲○○○○○○應予免責。
    理  由
一、法院為終止或終結清算程序之裁定確定後，除別有規定外，
    應以裁定免除債務人之債務；法院裁定開始清算程序後，債
    務人有薪資、執行業務所得或其他固定收入，扣除自己及依
    法應受其扶養者所必要生活費用之數額後仍有餘額，而普通
    債權人之分配總額低於債務人聲請清算前2 年間，可處分所
    得扣除自己及依法應受其扶養者所必要生活費用之數額者，
    法院應為不免責之裁定，但債務人證明經普通債權人全體同
    意者，不在此限；債務人有下列各款情形之一者，法院應為
    不免責之裁定，但債務人證明經普通債權人全體同意者，不
    在此限：㈠於7 年內曾依破產法或本條例規定受免責；㈡故意
    隱匿、毀損應屬清算財團之財產，或為其他不利於債權人之
    處分，致債權人受有損害；㈢捏造債務或承認不真實之債務
    ；㈣聲請清算前2 年內，因消費奢侈商品或服務、賭博或其
    他投機行為，所負債務之總額逾聲請清算時無擔保及無優先
    權債務之半數，而生開始清算之原因；㈤於清算聲請前1 年
    內，已有清算之原因，而隱瞞其事實，使他人與之為交易致
    生損害；㈥明知已有清算原因之事實，非基於本人之義務，
    而以特別利於債權人中之1 人或數人為目的，提供擔保或消
    滅債務；㈦隱匿、毀棄、偽造或變造帳簿或其他會計文件之
    全部或一部，致其財產之狀況不真確；㈧故意於財產及收入
    狀況說明書為不實之記載，或有其他故意違反本條例所定義
    務之行為，致債權人受有損害，或重大延滯程序；消費者債
    務清理條例（下稱消債條例）第132條、第133條、第134 條
    分別定有明文。
二、聲請人即債務人（下稱債務人）意見略以：
　　債務人每月收入扣除每月支出及子女扶養費後已無餘額，無
    能負擔債務之清償，且無消債條例第134條不免責之事由，
    請求准予免責使債務人得重建經濟生活等語。
三、本件經本院依消債條例第136 條規定，通知債務人、相對人
    即債權人（下稱債權人）就債務人免責與否於民國111年8月
    8日下午3時30分到場陳述意見，各債權人具狀陳述意見如下
    ：
　㈠債權人玉山商業銀行股份有限公司：
　　不同意債務人之免責，請調查債務人有無消債條例第133 條
　　、第134條所定不免責事由等語。
　㈡債權人台新大安租賃股份有限公司、勞動部勞工保險局、億
    豪管理顧問股份有限公司：
　　不同意債務人之免責。
　㈢債權人南投縣政府稅務局：
　　債務人積欠其之稅捐債務應優先受償，且依消債條例第138
    條規定，不受免責裁定之影響等語。
  ㈣債權人交通部公路總局臺中區監理所南投監理站：
　　債務人積欠者為交通違規罰鍰，依消債條例第138 條規定，
    不受免責裁定之影響，罰鍰債務仍須清償等語。
　㈤債權人衛生福利部中央健康保險署：
　　無意見。
　㈥債權人馨琳揚企管顧問有限公司：
　　請依職權審理。
　㈦債權人：
　　不同意債務人之免責等語。
　㈧債權人固德資產管理顧問股份有限公司、中華電信股份有限
    公司臺灣南區電信分公司未提出書狀或到庭作任何陳述。
四、經查：　　
　㈠債務人前向本院聲請109年度司消債調字第104號前置調解，
    於109年11月11日調解不成立，復向本院聲請109年度消債更
    字第54號更生事件，於110年10月27日撤回其聲請，再向本
    院聲請110年度消債更字第42號更生事件，但於更生聲請期
    間應受扶養之未成年子女增加1名，且需獨立扶養，致債務
    人每月收入扣除個人及扶養費支出後已無餘額，請求本院逕
    行轉為清算聲請程序，本院依其聲請變更為110年度消債清
    字第10號清算事件（卷宗部分下稱清算卷），並於111年5月
    30日裁定債務人於111年5月31日下午4時起開始清算程序，
    並同時終止清算程序（下稱原裁定）等情，經本院調取上開
    卷宗查閱屬實。
　㈡債務人無消債條例第133 條所定之不免責事由：
  ⒈債務人陳稱其收入及支出之情況與聲請清算時相同，現任職
    於祥鼎食品有限公司，月薪約2萬5,000元，沒有年終及加班
    費，另有領取行政院中低收入戶生活補助1,500元（自111年
    3月起至111年12月止）；支出部分，除需負擔個人必要支出
    外，另需獨力扶養2名女兒，2名女兒各領有生活補助2,525 
    元，合計每月支出為3萬6,078元。債務人每月收入扣除每月
    支出已無餘額，入不敷出等情，有債務人陳報㈤暨陳述意見
    狀及本院111年8月8 日訊問筆錄、債務人於聲請程序中提出
    之薪資袋、在職證明書、郵局存摺封面及內頁可參（見本院
    卷第99頁至第101頁、第115頁至第116頁、清算卷第291頁、
    第293頁、第435頁至第441頁、第537頁、第539 頁）。
　⒉本院前於清算程序中審認債務人每月收入為2萬6,500元、每
    月個人生活及扶養費支出約為3萬6,078元，另審酌債務人於
    111年5月31日裁定開始清算程序及同時終止清算程序後迄今
    時間僅約5月，且於111年8月8日本院行調查程序債務人陳述
    之經濟狀況與清算程序時並無不同，足認其經濟狀況變化不
    大，故聲請人每月固定收入扣除自己必要生活費用之數額後
    ，已無餘額(計算式：26,500－36,078＝0)，是屬可信。核與
    消債條例第133 條所定「法院裁定開始清算程序後，債務人
    有薪資、執行業務所得或其他固定收入，扣除自己及依法應
    受其扶養者所必要生活費用之數額後仍有餘額」之要件不符
    ，自無該當該條所定之不免責事由。
　㈢債務人無消債條例第134 條各款所定應不免責之情形：
  ⒈經本院函詢全體債權人，就債務人是否應予免責乙節表示意
    見，債權人多具狀表示反對債務人免責，已如上述，惟消債
    條例關於清算程序係以免責主義為原則，不免責為例外，倘
    債權人主張債務人有消債條例第134 條各款所定不免責事由
    ，本應由債權人就債務人有合於上開各款要件之事實，舉證
    以實其說。
  ⒉至債權人南投縣政府稅務局、交通部公路總局臺中區監理所
    南投監理站所指稱：稅捐債務及罰緩當不受免責裁定之影響
    等語，固為消債條例第138 條所明定，惟此並非本院為免責
    裁定時所得審酌，併此敘明。
五、綜上所述，債務人業經本院裁定終止清算程序，且無消債條
    例第133條所定情事，復查無消債條例第134條各款所列之不
    免責事由，依據前揭規定，本院自應以裁定免除債務人之債
    務。至債權人於本件免責裁定確定之翌日起1 年內，如發見
    聲請人有虛報債務、隱匿財產或以不正當方法受免責者，自
    得依消債條例第139 條規定，聲請本院裁定撤銷免責，附此
    敘明。
六、依消債條例第132 條，裁定如主文。
中　　華　　民　　國　　111 　年　　11 　　月　 7　　日
                  民事第一庭  法　官　葛耀陽
上為正本係照原本作成。
如不服本裁定應於送達後10日內向本院提出抗告狀，並繳納抗告
費新臺幣1,000元。
中　　華　　民　　國　　111 　年　　11　　月　　8 　　日
                              書記官　黃婉淑